【裁判字號】    97,交抗,848
【裁判日期】    970724
【裁判案由】    違反道路交通管理處罰條例
【裁判全文】
臺灣高等法院交通事件裁定             97年度交抗字第848號
抗  告  人
即受處分人  乙○○
                    醫院
                    送達代收.
                    152號國立陽明大學附設醫院）
上列抗告人因違反道路交通管理處罰條例案件，不服台灣板橋地
方法院，中華民國97年6月16日所為裁定（97年度交聲字第1295
號），提起抗告，本院裁定如下：
    主  文
抗告駁回。
    理  由
一、按汽車行駛於高速公路、快速公路或設站管制之道路，不遵
    使用限制、禁止、行車管制及管理事項之管制規則而有未保
    持安全距離之行為者，處汽車駕駛人新臺幣3 千元以上6 千
    元以下罰鍰，並記違規點數1 點，道路交通管理處罰條例第
    33條第1 項第2 款、第63條第1 項第1 款分別定有明文。又
    汽車行駛於高速公路及快速公路，行經隧道路段，應遵守下
    列規定：四行駛於長度4公里以上或經該管公路管理機關公
    告之隧道，應保持50公尺以上之行車安全距離。如因隧道內
    道路壅塞、事故或其他特殊狀況導致車速低於每小時20公里
    或停止時，仍應保持20公尺以上之安全距離，高速公路及快
    速公路交通管制規則第16條亦定有明文。
二、原處分意旨略以：受處分人乙○○（下稱受處分人）於民國
    （下同）96年12月3日上午9時52分許，駕駛車號7008－SR號
    自小客車，途經國道五號雪山隧道南下19.1公里處，在雪山
    隧道內非壅塞時段行車未保持50公尺以上安全距離，經警掣
    單舉發，原處分機關因依道路交通管理處罰條例第33條第1
    項第2款、第63條第1項第1款規定，裁處罰鍰新臺幣（下同
    ）3千元，並記違規點數1點。
三、異議意旨略以：當日隧道內車況良好，受處分人車上亦裝有
    定速裝置，完全依規定速限及安全車距行駛，但於警方取締
    路段附近，每輛車因閃光燈照相受驚嚇而突然煞車減速，每
    輛車煞車燈都亮起，致所有車輛車距頓時縮短，而隧道內因
    不得變換車道，是以前車一煞車，因連鎖效應，其後跟隨之
    車輛都需煞車，惟事實上一般駕駛人在發現車距稍不足，並
    不會急踩煞車，僅需放掉油門，距離即可拉長，此種行為較
    為安全，乃本件警察以製造事故的狀態來取締，十分不客觀
    ；又當日員警係直接以手按快門，連續閃光，使附近車輛因
    閃光燈關係，幾乎要追撞在一起，一切違規情形肇因於警方
    閃光照相的危險行為，其後員警再以數位相機檔案挑出照片
    上距離較短之車輛開單舉發，實無法令人信服。再者，採證
    照片代表的狀態是車輛經減速後之情形，並不能推論先前之
    車輛沒有保持安全距離，須經一段時間間隔之閃光照相始可
    正確取締未保持安全距離之車輛，而本件連續閃光照相間隔
    太短，已擾亂行車秩序，執法單位國道警察第九隊承辦人林
    安俊先生亦承認手動式閃光的確不妥，故於97年1月後不再
    使用隧道內手動式閃光取締，是以此種連執法單位均尚在改
    善之危險行為作為舉發手段，如何能作為取締之證據，為此
    聲明異議，請求撤銷原處分云云。
四、原裁定以：
  (一)本件受處分人於96年12月3日上午9時52分許，駕駛車號7008
    －SR號自小客車，途經國道五號雪山隧道南下19.1公里處，
    在雪山隧道內非壅塞時段行車未保持50公尺以上安全距離之
    違規行為，有舉發照片1張、原審勘驗筆錄1份及內政部警政
    署國道公路警察局第九警察隊97年6月6日公警九交字第0970
    903614號函1紙（本案現場擺放圓錐筒係為每10公尺擺放1個
    作為標識，而路肩每個緣石《反光鈕》間隔係為1公尺）在
    卷可稽，自堪認定。
  (二)原審勘驗上開舉發時地之監視錄影器畫面顯示，96年12月3
    日上午9時52分3秒，受處分人駕駛上開自小客車前方之自小
    客車（以下簡稱A車）進入畫面，煞車燈並未亮起，持續前
    進；9時52分5秒，受處分人駕駛上開自小客車進入畫面，與
    A車距離約20公尺（即距離不足3個圓錐筒），此時A車煞車
    燈未亮，但受處分人駕駛上開自小客車之煞車燈已亮起；9
    時52分6秒及7秒，受處分人駕駛之上開自小客車與A車距離
    不足20公尺，A車煞車燈仍未亮，受處分人駕駛上開自小客
    車之煞車燈持續亮起；9時52分9秒，A車煞車燈亮起；9時52
    分10秒，閃光燈自畫面下方閃起，所有車輛仍持續前進，有
    原審勘驗筆錄及監視錄影器畫面擷取照片6張在卷可稽，足
    見受處分人駕駛上開自小客車自96年12月3日上午9時52 分5
    秒進入畫面起，即與前車保持不到20公尺之距離，而當時前
    車並無煞車之動作（煞車燈未亮），隧道內亦無受處分人所
    稱閃光燈連續亮起之情形，且直至受處分人駕駛上開自小客
    車消失於畫面為止，其與前車之距離均不足50公尺，足認受
    處分人未能與前車保持50公尺以上之安全距離，並非因前車
    突然煞車所致，亦與警方在該處照相取締無關。況依上開勘
    驗結果顯示，受處分人駕駛上開自小客車非僅係一時未與前
    車保持50公尺以上之安全距離，而至少長達數十公尺均未與
    前車保持上開安全距離，且舉發時間前後行經該處之車輛，
    並非絕大多數之車輛均無法依規定與前車保持50公尺以上之
    安全距離，此亦有監視錄影器畫面擷取照片4張在卷可稽。
    再者，即令受處分人在隧道內之其他路段確有與前車保持50
    公尺以上之安全距離，惟受處分人見前車減速致二車間之安
    全距離不足，自應減速以與前車保持足夠之安全距離，豈有
    繼續行駛數十公尺猶未與前車回復保持50公尺以上之安全距
    離之理。受處分人上開所辯，均無可採。綜上所述，原審以
    原處分機關認受處分人於前揭時地駕駛上開自小客車，在非
    壅塞時段於雪山隧道內行車未保持50公尺以上安全距離，因
    依據前揭道路交通管理處罰條例第33條第1項第2款、第63條
    第1項第1款規定，裁處異議人罰鍰新臺幣3千元，並記違規
    點數1點，尚屬適法，因予駁回受處分人異議之聲明。經核
    尚無違誤。
五、抗告意旨略以：本件係因員警以連續閃光照相方式取締，致
    途經該處之車輛受驚嚇而突然減速，因受處分人因前方車輛
    突然減速，致其駕駛之自小客車與前車車距不足50公尺，乃
    肇因於警方閃光照相之危險行為；又執法單位國道警察第九
    隊承辦人林安俊先生已承認手動式閃光的確不妥，故於97年
    1月後不再使用隧道內手動式閃光取締，以此連執法單位都
    尚在改善之危險行為，如何能作為取締之依據。再者，受處
    分人固不爭執卷附照片顯示之事實，惟問題在於該照相或攝
    影等採證過程均係不合法或有瑕疵，受處分人係因員警不當
    之取締動作而違規，為此提起抗告云云。
六、經查：受處分人於上開時地在非壅塞時段於雪山隧道內行車
    未保持50公尺以上安全距離之違規事實，業據受處分人坦承
    不諱，已如前述，雖受處分人辯稱：本件係因員警以連續閃
    光照相方式取締，使途經該處之車輛受驚嚇突然減速，而因
    前方車輛突然減速，故其駕駛之自小客車與前車車距不足50
    公尺，其違規行為係因員警取締動作所致云云，惟經原審勘
    驗上開舉發時地之監視錄影器畫面結果顯示，受處分人駕駛
    之自小客車自進入監視錄影器畫面起，迄消失於畫面為止，
    長達數十公尺間，與前車之距離均不足50公尺，且其前車亦
    非一進入監視錄影器畫面即閃煞車燈，有原審勘驗筆錄在卷
    為憑，受處分人上開所辯，尚無足採。至本件執法單位國道
    警察第九隊承辦人林安俊即使承認手動式閃光的確不妥，且
    於97年1月後不再使用隧道內手動式閃光取締，但依前開論
    述，仍不足推翻受處分人前開違規事實之認定。受處分人抗
    告意旨，仍執陳詞，指摘原裁定不當，為無理由，應予駁回
    。
據上論斷，應依道路交通管理處罰條例第89條，道路交通案件處
理辦法第26條，刑事訴訟法第412條，裁定如主文。
中    華    民    國    97    年    7     月    24     日
                  刑事第十七庭  審判長法  官  趙功恆
                                      法  官  陳憲裕
                                      法  官  高明哲
以上正本證明與原本無異。
不得再抗告。
                                      書記官  梁淑時
中    華    民    國    97    年    7     月    24    日


司法院資訊處製作；財團法人民間司法改革基金會備份。
